臺灣新竹地方法院民事簡易判決  
111年度竹簡字第103號
原      告  林文貞  

被      告  余泳霖  

            劉慧綾  
上列當事人間損害賠償事件，本院於民國111年3月31日辯論終結
，判決如下：
    主  文
被告應連帶給付原告新臺幣陸萬伍仟肆佰捌拾玖元，及自民國一
一０年十二月十七日起至清償日止，按年息百分之五計算之利息
。
原告其餘之訴駁回。
訴訟費用（擴張部分）新臺幣伍佰伍拾元由原告負擔。
本判決第一項得假執行。
原告其餘假執行之聲請駁回。
    事實及理由
壹、程序方面：
    按訴狀送達後，原告不得將原訴變更或追加他訴。但擴張或
    減縮應受判決事項之聲明者，不在此限。民事訴訟法第255
    條第1項第3款定有明文。查原告起訴時第1項聲明係：㈠被告
    應連帶賠償原告新臺幣（下同）161,484元，及自起訴狀繕
    本送達翌日起至清償日止，按年息5%計算之利息。嗣變更聲
    明為：㈠被告應連帶給付原告217,484元，及自起訴狀繕本送
    達翌日起至清償日止，按年息5%計算之利息。（參本院111
    年3月3日調解程序筆錄）。核屬單純擴張應受判決事項聲明
    ，自應准許。
貳、實體方面：
一、原告主張：被告余泳霖於民國110年4月24日晚間10時許，在
    新竹市○區○○路000號飲用啤酒後，仍處於不能安全駕駛動力
    交通工具之狀態，竟基於酒後駕駛動力交通工具之犯意，於
    翌（25）日上午6時29分許，無照駕駛被告劉慧綾名下之車
    牌號碼000-000號普通重型機車，沿新竹市東區振興路由北
    往南方向行駛，行經新竹市○○路00號前，本應注意雙黃實線
    設於路段中者，係用以分隔對向車道，並雙向禁止超車、跨
    越或迴轉，而依當時客觀情況，並無不能注意之情事，竟疏
    未注意及此，貿然跨越雙黃實線至對向車道。適有原告騎乘
    車牌號碼000-000號普通重型機車，沿新竹市振興路由南往
    北方向行駛，行至上開地點，見狀閃避不及，兩車因而發生
    碰撞，致原告受有右側手部挫傷、左側手部挫傷、左側手肘
    挫傷、左側大腿瘀青及挫傷、左側骨盆挫傷、左髖部挫傷、
    右側小腿挫傷、輕微腦震盪等傷害。又被告劉慧綾為車牌號
    碼000-000號普通重型機車之車主，將其車輛提供無駕照之
    被告余泳霖酒後駕駛，致發生本件通事故，被告劉慧綾應負
    連帶損害賠償責任。被告過失不法行為已侵害原告之權利，
    原告自得依侵權行為損害賠償之法律關係請求被告連帶負損
    害賠償責任。。茲就請求之範圍及金額分別敘明如下：㈠醫
    療費用：原告因受傷害就醫計支付醫療費5,560元。㈡工作損
    失：原告原任職清潔工作，因受傷無法工作3個月，每日薪
    資1,200元，每月薪資28,000元，計損失薪資收入84,000元
    。（計算式：28,000元+56,000元＝84,000元）。㈢營養補充
    費用、復健費用：原告因受傷計支付營養補充費2,424元；
    另原告因受傷復健3週，計支付復健費18,000元。㈣車輛損害
    ：機車損害支出折舊後之必要修復費用7,500元。㈤精神慰撫
    金：原告因本件車禍受傷，受有精神上之痛苦，故請求被告
    賠償精神上之損害10萬元。為此，爰依侵權行為損害賠償之
    法律關係請求被告連帶負損害賠償責任。並聲明：㈠被告應
    連帶給付原告217,484元，及自起訴狀繕本送達翌日起至清
    償日止，按年息5%計算之利息。㈡原告願供擔保，請准宣告
    假執行。
二、被告則以：對於原告請求之醫療費用不爭執；同意給付營養
    補充費2,424元、復健費18,000元、工作損失28,000元；爭
    執原告嗣後增加請求之工作損失56,000元；機車損害賠償應
    按折舊標準折舊；精神慰撫金太高。被告劉慧綾對於原告主
    張被告劉慧綾應負連帶損害賠償責任亦不爭執等語抗辯，爰
    聲明：原告之訴駁回。
三、本院之判斷：
（一）原告主張之事實，業據引用本院110年度交易字第665號刑
      事判決，並提出南門綜合醫院診斷證明書、國立臺灣大學
      醫學院附設醫院新竹臺大分院新竹醫院診斷證明書、傅內
      兒科診所診斷證明書、新竹臺大分院新竹醫院復健治療記
      帳卡、電子發票證明聯、交易明細、銷貨收據、機車修理
      估價單、免用統一發票收據暨估價單、電子發票證明聯暨
      交易明細、統一發票暨估價單、銷貨收據、交易明細、南
      門醫院醫療費用急診收據、南門醫院醫療費用門診收據、
      傅小兒科診所門診收據、陽明醫事檢驗所免用統一發票收
      據、林竹堂傷科收據、國立臺灣大學醫學院附設醫院新竹
      臺大分院新竹醫院門診醫療費用收據等為證，且被告余泳
      霖確因本件過失傷害犯行，業經本院以110年度交易字第6
      65號刑事判決判處罪刑，有上開刑事判決在卷可稽，復為
      被告所不爭執，自堪認原告之主張為真實。
（二）查本件交通事故確係因被告余泳霖無照酒後違規跨越分向
      限制線逆向行駛之過失所致，已據本院110年度交易字第6
      65號刑事判決認定無訛，復為被告余泳霖所不爭執，自堪
      以認定。據此，被告余泳霖就本件交通事故之發生確有過
      失，且被告余泳霖之過失行為與原告因本件交通事故所受
      之傷害及機車毀損間亦具相當因果關係，被告余泳霖自應
      就其過失不法侵權行為所致原告之損害，負賠償責任。
（三）第按，因故意或過失，不法侵害他人之權利者，負損害賠
      償責任。違反保護他人之法律，致生損害於他人者，負賠
      償責任。但能證明其行為無過失者，不在此限。數人共同
      不法侵害他人之權利者，連帶負損害賠償責任。不能知其
      中孰為加害人者亦同。造意人及幫助人，視為共同行為人
      。汽車、機車或其他非依軌道行駛之動力車輛，在使用中
      加損害於他人者，駕駛人應賠償因此所生之損害，民法第
      184條第1項前段、第2項、第185條、第191條之2前段分別
      定有明文。又幫助人視為共同行為人，如受其幫助者不法
      侵害他人之權利，該幫助人應與受幫助之行為人連帶負損
      害賠償責任。且違反保護他人之法律，致生損害於他人者
      ，除能證明其行為無過失者外，均應負賠償責任。此所稱
      幫助人，係指幫助他人使其容易遂行侵權行為之人。是幫
      助人倘違反保護他人之法律而為幫助行為，致受幫助者不
      法侵害他人之權利，除幫助人能證明其幫助行為無過失外
      ，均應與受幫助之行為人連帶負損害賠償責任。此時判斷
      侵權行為損害賠償責任所應審究之因果關係，仍限於加害
      行為與損害發生及其範圍間之因果關係，至幫助人之幫助
      行為，僅需於結合受幫助者之侵權行為後，均為損害發生
      之共同原因即足，與受幫助者之侵權行為間是否具有因果
      關係，則非所問（最高法院99年度台上字第1058號判決意
      旨參照）。另按汽車所有人允許未領有駕駛執照之違規駕
      駛人駕駛其汽車者，除依第1項規定處以罰鍰外，並記該
      汽車違規紀錄1次。但如其已善盡查證駕駛人駕駛執照資
      格之注意，或縱加以相當注意而仍不免發生違規者，不在
      此限，道路交通管理處罰條例第21條第5項定有明文。蓋
      未領有合格駕照之人，因其駕駛行為不具適格性，倘容許
      其等任意駕駛機動車輛行駛道路，不啻增加用路人之危險
      ，故上開法律規定，應係保護他人之法律，違反時，應推
      定其有過失。查被告劉慧綾係車牌號碼000-000號普通重
      型機車車主，且明知被告余泳霖並無普通重型機車駕駛執
      照，竟仍將車牌號碼000-000號普通重型機車提供任由被
      告余泳霖騎乘使用，此為被告劉慧綾所不爭執，亦堪以認
      定。揆諸前揭規定，被告劉慧綾容許無普通重型機車駕駛
      執照之被告余泳霖任意駕駛其所有之車牌號碼000-000號
      普通重型機車，而肇致本件交通事故，顯然確已違反保護
      他人之法律，應推定其有過失。又判斷侵權行為損害賠償
      責任所應審究之因果關係，限於加害行為與損害發生及其
      範圍間之因果關係，被告余泳霖過失駕駛行為與原告之機
      車毀損與受傷害之結果間有相當因果關係，已如前述，而
      被告劉慧綾就其違反保護他人法律之幫助行為，因結合被
      告余泳霖之過失侵權行為，均為造成原告之機車毀損與受
      傷之共同原因，依民法第185條規定，被告劉慧綾與被告
      余泳霖自應負連帶損害賠償責任。
（四）再按，不法侵害他人之身體或健康者，對於被害人因此喪
      失或減少勞動能力或增加生活上之需要時，應負損害賠償
      責任；不法侵害他人之身體、健康、名譽、自由、信用、
      隱私、貞操，或不法侵害其他人格法益而情節重大者，被
      害人雖非財產上之損害，亦得請求賠償相當之金額；不法
      毀損他人之物者，被害人得請求賠償其物因毀損所減少之
      價額。民法第193條第1項、第195條第1項、第196條分別
      定有明文。又物被毀損時，被害人除得依據民法第196條
      請求賠償外，並不排除民法第213條至第215條之適用，依
      民法第196條請求賠償物被毀損所減少之價額，得以修復
      費用為估定之標準，但以必要者為限（例如：修理材料以
      新品換舊品，應予折舊），有最高法院77年度第9次民事
      庭會議決議、73年度台上字第1574號判決足資參照。查被
      告余泳霖、劉慧綾就本件車禍交通事故之發生確均有過失
      ，且原告亦因之受有上開傷害及機車毀損，則原告本於侵
      權行為之法律關係，主張被告應連帶負侵權行為損害賠償
      責任，自屬有據。茲就原告之各項請求有無理由，分述如
      下：
　　㈠醫療費用5,560元部分：原告主張因本件交通事故受傷共支
      出醫療費用5,560元之事實，業據提出南門綜合醫院診斷
      證明書、國立臺灣大學醫學院附設醫院新竹臺大分院新竹
      醫院診斷證明書、傅內兒科診所診斷證明書、南門醫院醫
      療費用急診收據、南門醫院醫療費用門診收據、傅小兒科
      診所門診收據、陽明醫事檢驗所免用統一發票收據、林竹
      堂傷科收據、國立臺灣大學醫學院附設醫院新竹臺大分院
      新竹醫院門診醫療費用收據等為證，核屬必要之醫療費用
      ，復為被告所不爭執，應予准許。
　　㈡營養補充費2,424元、復健費用18,000元部分：原告主張因
      受傷計支付營養補充費2,424元及復健費18,000元之事實
      ，亦據提出新竹臺大分院新竹醫院復健治療記帳卡、電子
      發票證明聯、交易明細、銷貨收據、免用統一發票收據暨
      估價單、電子發票證明聯暨交易明細、統一發票暨估價單
      、銷貨收據、交易明細等為證，被告亦不爭執，並同意給
      付，亦應准許。
　　㈢工作損失部分：原告起訴時原主張因受傷無法工作損失薪
      資收入28,000元之事實，被告亦不爭執，並同意給付，此
      部分應予准許。至原告嗣後擴張主張因受傷又增加2個月
      無法工作損失薪資收入56,000元之事實，則為被告所否認
      。而觀諸原告係於110年12月8日提起本件刑事附帶民事訴
      訟，距本件交通事故發生已逾7個多月，倘原告另受有2個
      月無法工作之薪資損害，衡情應於提起本件刑事附帶民事
      訴訟時即得主張，然原告於提起本件刑事附帶民事訴訟時
      並未就此為主張，乃迄至111年3月3日言詞辯論時始為擴
      張請求，顯然原告嗣後擴張主張另受有2個月無法工作之
      薪資損害，應非屬實，況原告就此亦未為任何之舉證，自
      應逕為不利於原告之認定，應認原告此部分擴張之請求，
      不應准許。
　　㈣車輛損害部分：原告主張因本件交通事故受有機車損壞支
      出維修費用之事實，亦提出估價單為證。惟修復費用以必
      要者為限，以新品換舊品而更換之零件，應予以折舊，已
      如前述。查原告所有之車牌號碼000-000號普通重型機車
      確因本件交通事故毀損而支出維修費用15,050元，有原告
　　　提出之估價單可證。然原告所有之車牌號碼000-000號普
      通重型機車係91年10月出廠，亦有車籍資料在卷可按，算
      至本件毀損發生時（即110年4月25日）已使用超過3年，
      依前揭說明，以新品換舊品而更換之零件，自應予以折舊
      。而依行政院公布之固定資產耐用年數表及固定資產折舊
      率表，重型機車耐用年數3年，採定率遞減法計算折舊，
      每年折舊536/1000，其最後1年之折舊額，加歷年折舊累
      計額，其總和不得超過該資產成本原額之9/10，依此計算
      該車牌號碼000-000號普通重型機車更新零件折舊後之必
      要修復費用即為1,505元。據此，該車牌號碼000-000號普
      通重型機車之必要修復費用即為1,505元。
    ㈤精神慰撫金部分：按不法侵害他人之人格權，被害人受有
      非財產上損害，請求加害人賠償相當金額之慰撫金時，法
      院對於慰撫金之量定，應斟酌實際加害情形、所造成之影
      響、被害人痛苦之程度、兩造之身分地位經濟情形及其他
      各種狀況，以核定相當之數額（最高法院47年度台上字第
      1221號、51年度台上字第223號判例意旨參照）。查被告
      余泳霖、劉慧綾就本件車禍交通事故之發生確均有過失，
      且原告亦因之受有前揭之傷害，已如前述，衡諸原告所受
      之傷害，堪認精神上應受有痛苦。從而，原告本於侵權行
      為之法律關係，請求被告連帶賠償非財產上損害，自屬有
      據。本院審酌被告係因過失而造成原告受有前揭之傷害，
      原告所受之傷害程度，又參以被告余泳霖為高中畢業，從
      事餐飲業，稱經濟狀況不好；被告劉慧綾亦為高中畢業，
      從事服務業，稱經濟狀況不好；原告則係高中肄業，從事
      服務業，稱經濟狀況不好。另原告109年度所得總額12,28
      4元，名下無財產，被告余泳霖109年度年所得總額0元，
      名下財產僅汽車1輛，被告劉慧綾109年度年所得總額170,
      425元，名下無財產，此已據兩造陳明，並有本院依職權
      所調取之兩造稅務電子閘門財產所得調件明細表在卷可佐
      ，而綜據兩造之學經歷、社會地位、經濟狀況，被告所為
      侵權行為態樣及原告所受精神上之痛苦程度等一切情狀，
      認原告請求被告連帶賠償非財產上之損害100,000元，核
      尚屬過高，應以10,000元為相當，逾此部分之請求，即非
      有據，無從准許。
　 ㈥綜據上述，原告得請求被告連帶賠償之損害合計為65,489元
      （計算式：5,560元＋2,424元＋18,000元＋28,000元＋1,505
      元＋10,000元＝65,489元）。
四、綜上，原告基於侵權行為損害賠償之法律關係，請求被告連
    帶給付65,489元，及自刑事附帶民事起訴狀繕本送達翌日即
    110年12月17日起至清償日止，按年息百分之5計算之利息範
    圍內，即為有理由，應予准許。至逾上開範圍所為之請求，
    則無理由，應予駁回。
五、假執行宣告：本件係依民事訴訟法第427條第1項適用簡易訴
    訟程序所為被告部分敗訴之判決，就被告敗訴部分，應依職
    權宣告假執行。至原告其餘假執行之聲請，則因原告其餘之
    訴業經駁回，而失所附麗，應予駁回。
六、本件判決之基礎已臻明確，兩造其餘之攻擊或防禦方法及所
    用之證據，核均與本判決結果無影響，爰不一一予以論列，
    併此敘明。
七、訴訟費用（擴張部分）負擔之依據：民事訴訟法第78條。
八、本件係原告於刑事訴訟程序提起之附帶民事訴訟，並經本院
    刑事庭裁定移送本院民事庭審理，依刑事訴訟法第504條第2
    項規定，原告提起於刑事訴訟程序提起之附帶民事訴訟部分
    ，應免納裁判費，此部分自無庸確定訴訟費用額，併予敘
　　明。
中    華    民    國   111    年     4   月      14   日
                  新竹簡易庭    法  官  汪銘欽
以上正本係照原本作成。
如對本判決上訴，須於判決送達後20日內向本院提出上訴狀。如
委任律師提起上訴者，應一併繳納上訴審裁判費。
中    華    民    國   111    年     4    月     14   日
                                書記官  周育瑜